最高法院刑事判決　　　　　　　　　　　　　　　八十七年度台上字第四○○一號
　　上　訴　人　丁○○
　　　　　　　　乙○○
　　　　　　　　己○○
　　　　　　　　丙○○
　　　　　　　　戊○○
　　　　　　　　庚○○
　　　　　　　　甲○○
　　右四人共同
　　選任辯護人　鄭國安律師
　　　　　　　　陳炳彰律師
　　　　　　　　何旭苓律師
右上訴人等因走私等罪案件，不服台灣高等法院高雄分院中華民國八十七年八月二十
五日第二審判決（八十七年度上訴字第一五五號，起訴案號：台灣高雄地方法院檢察
署八十六年度偵字第二○四八一、二五一九七號），提起上訴，本院判決如左：
    主  文
原判決撤銷，發回台灣高等法院高雄分院。
    理  由
本件原判決認定上訴人丁○○基於非法販賣化學合成麻醉藥品安非他命及私運管制物
品進口之概括犯意，自八十六年五月中旬起，在大陸廣東省南澳地區，向綽號「小雨
」之不詳姓名男子購得安非他命之後，先後四次利用「昇益號」漁船，第五次利用「
大豐滿號」漁船直航大陸購買漁貨之機會，將安非他命夾藏於漁貨中，而走私回台，
前四次每次均為一公斤，第五次為五公斤，丁○○再俟漁船入港後，私自利用深夜，
潛入漁船中將安非他命取出，然後交予有犯意聯絡之綽號「黑仔」不詳姓名成年男子
，連續販售予不特定人。八十六年八月十四日，丁○○復與「黑仔」合資購買安非他
命，由丁○○前往大陸廣東省甲子縣，向綽號「小雨」者，購得安非他命二十二包（
驗後淨重四○‧一二公斤），趁夜間招待「昇益」號漁船船長己○○等人至岸上飲酒
作樂，將該安非他命分別藏置於「昇益號」漁船漁網內及船尾水桶暗艙內。丁○○隨
即於同月二十日搭機返台。俟「昇益號」漁船於同月二十二日下午二時許返台，停泊
於高雄市紅毛港碼頭後，丁○○將上情告知上訴人乙○○，並與乙○○於同日下午八
時三十分許，駕車至上開碼頭，自「昇益號」漁船上，搬運安非他命約十九公斤至車
上，再駕駛車輛離開。嗣於當日下午九時三十分許，車行至紅毛港外環道路台電大林
燃煤場旁為調查局人員攔獲，並查扣上開約十九公斤之安非他命，隨即再至「昇益號
」漁船上，搜扣其餘之安非他命（二者合計驗後淨重為四○‧一二公斤）。又上訴人
己○○係高雄籍漁船「昇益號」之船長，上訴人丙○○為該船之輪機長，上訴人甲○
○、戊○○、庚○○為該船之船員。緣因台灣沿海捕魚困難，渠五人竟基於概括犯意
之聯絡，未經主管機關許可，自八十五年十一月間起，以出海捕魚為名，實際卻是至
大陸廣東地區購買大陸漁貨，然後返航高雄市紅毛港碼頭，而私管制物品進口逾公告
數額，至八十六年八月二十三日為止，前後約有十餘次，每次重量均約為十萬公斤左
右，渠五人且均以之為常業。嗣至八十六年八月二十二日晚上為調查局人員查獲，並
扣得同日下午二時許走私進口大陸漁貨鯷魚四五七五公斤，魷魚一○八四○公斤、雜
魚四三○五六公斤、小卷五三八二公斤、  身一八一八公斤、章魚二○五六公斤、蟹
管肉三○一○公斤、下雜魚一四一九○公斤，合計八四九二七公斤。因而撤銷第一審
之判決，改判論處上訴人丁○○共同連續非法輸入化學合成麻醉藥品；上訴人乙○○
共同非法運輸化學合成麻醉藥品；上訴人己○○、丙○○、戊○○、庚○○、甲○○
共同私運管制物品進口逾公告數額各罪刑，固非無見。
惟查：(一)原判決認定上訴人丁○○基於非法販賣安非他命及私運管制物品進口之概括
犯意，自八十六年五月中旬起，在大陸廣東省南澳地區，向綽號「小雨」之不詳姓名
男子販入安非他命，先後利用「昇益號」及「大豐滿號」漁船走私來台並運送交付與
「黑仔」者販賣等情。則上訴人丁○○係一行為而觸犯非法輸入化學合成麻醉藥品、
私運管制物品進口二罪名，而非法輸入化學合成麻醉藥品與非法販賣化學合成麻醉藥
品有方法與結果之牽連關係，應依刑法第五十五條從一重處斷。乃原判決以上訴人丁
○○非法輸入化學合成麻醉藥品與私運管制物品進口有想像競合犯關係，而非法運送
、販賣安非他命之低度行為，為非法輸入之高度行為所吸收，顯有未合。(二)原判決事
實認定上訴人丁○○與乙○○二人，於八十六年八月十四日下午八時三十分許，駕車
自「昇益號」漁船上，搬運安非他命約十九公斤，於離去時被查獲等情。惟原判決理
由並未說明上訴人丁○○、乙○○二人此部分犯行，屬共犯關係，其此部分理由自屬
不備。(三)原判決認定上訴人己○○、丙○○、戊○○、庚○○、甲○○等五人未經主
管機關許可，航行至大陸地區，係犯台灣地區與大陸地區人民關係條例第八十條第一
項之罪。惟依該條規定僅處罰船舶、航空器或其他運輸工具所有人、營運人或船、機
長、其他運輸工具駕駛人，屬因身分或其他特定關係成立之罪。上訴人丙○○係「昇
益」號漁船輪機長，上訴人戊○○、庚○○、甲○○三人為該漁船船員，渠等四人究
依何關係，與該漁船船長即上訴人己○○有該條例第八十條第一項之共犯關係﹖原判
決理由未說明，其理由亦屬不備。(四)原判決事實認定上訴人丁○○自八十六年五月中
旬起，即先後走私安非他命五次來台，交由綽號「黑仔」者販賣。又於八十六年八月
十四日，前往大陸廣東省甲子縣，向綽號「小雨」者，購得安非他命二十二包（驗後
淨重四○‧一二公斤），趁夜間招待「昇益」號漁船船長己○○等人至岸上飲酒作樂
，將該安非他命分別藏置於「昇益號」漁船漁網內及船尾水桶暗艙內等情。並未認定
綽號「黑仔」者曾與上訴人丁○○同往大陸走私安非他命。惟原判決理由引用上訴人
丁○○於原審供承「是黑仔把安非他命放在昇益號漁船上，黑仔是台灣人，約四十二
歲左右」云云（原審卷八十七年二月十三日筆錄）。此部分所憑之證據與認定之事實
不相符合，即屬證據上理由矛盾之違法。上訴人等上訴意旨，均指摘原判決為不當，
非無理由，應認有撤銷發回更審之原因。
據上論結，應依刑事訴訟法第三百九十七條、第四百零一條，判決如主文。
中      華      民      國    八十七    年     十一     月    二十六    日
                              最高法院刑事第九庭
                                  審判長法官  吳  雄  銘
                                        法官  池  啟  明
                                        法官  石  木  欽
                                        法官  王  憲  義
                                        法官  李  伯  道
      右正本證明與原本無異
                                              書  記  官
中      華      民      國    八十七    年     十二     月      三      日
